【裁判字號】    89,自更,24
【裁判日期】    891009
【裁判案由】    詐欺
【裁判全文】
臺灣高雄地方法院刑事判決                          八十九年度自更字第二四號
    自  訴  人  丙○○
    代  理  人  陳水聰律師
    被      告  乙○○
右列被告因詐欺案件，經自訴人提起自訴，經甲○於八十九年三月十五日以八十八年
度自字第二五六號判決不受理，自訴人不服該判決，提起上訴，經臺灣高等法院高雄
分院以八十九年度上易字第六三六號判決撤銷該不受理判決發回甲○更審，甲○判決
如左：
    主  文
乙○○無罪。
    理  由
一、自訴意旨略以：被告乙○○明知其無支付能力，卻自民國八十六年間某日起，即
    多次藉詞佯向自訴人丙○○騙稱欲借款，使自訴人陷於錯誤，前後多次借予被告
    ，迄八十七年五月止共積欠自訴人新台幣（下同）四十六萬二千二百十五元整，
    均未償還分毫，屢經自訴人催討，其均置之不理，拒不償還，且避不見面。為此
    自訴人尚曾委請律師發函催其還款，其仍置之不理，始知受騙，因認被告連續涉
    有刑法第三百三十九條第一項之詐欺取財罪嫌云云。
二、按犯罪之事實應依證據認定之，無證據不得推定其犯罪事實；又不能證明被告犯
    罪者，應諭知無罪之判決，刑事訴訟法第一百五十四條、第三百零一條第一項分
    別定有明文。本件訊之被告乙○○固坦承卷附之「現金借支單」均係伊所簽立，
    並確有由自訴人處取得上開「現金借支單」所載金額之款項，惟堅決否認有何詐
    欺取財之犯行，辯稱：伊在自訴人之地下錢莊工作，月薪三萬元，若有缺錢可事
    先借支，借支的錢就從薪水中扣，伊在那邊工作一年多，因是地下錢莊，故沒有
    薪資單報稅；借支金額從薪水扣抵後，因自訴人說借支單只是形式，故亦沒有還
    伊，伊由自訴人處取得者，係薪水之預支，已從薪水扣抵，伊沒有詐欺等語。經
    查：
（一）自訴人指訴被告自八十六年間起至八十七年五月間止，陸續向伊借得上開款項
      ，並提出借據二十四紙為證，經甲○查核後，發現幾乎每筆金額均載明「借支
      」之字樣，其中更有十六張印製妥之「現金借支單」上載明「所借之款項，願
      從本月份薪水扣除之」之文字，若如自訴人所言本件係借貸關係而非薪水之預
      支，何以不以較簡易之「借據」形式為之，捨簡就繁，已與常情未合；且若係
      一般金錢借貸，在被告多次前債皆未清償之情形下，自訴人於長達數月之期間
      內，仍陸續借貸金錢予被告，亦與常理有違。
（二）經甲○於審理時詢問自訴人，何以借款均於單據上載明「借支」或「薪水借支
      」語句，自訴人陳稱：被告均是於坎城娛樂中心向伊借錢，被告在那裡上班，
      借款時，伊叫服務生去買借據（印製好之現金借支單），沒有注意看內容云云
      （見八十九年九月十一日審理筆錄），然被告則辯稱其於坎城娛樂中心即美萊
      奇育樂股份有限公司工作至八十六年六月底止等語，已據其提出中央健康保險
      局高屏分局八十九年九月十一日出具之加、退保紀錄一紙附卷可稽，依上開加
      、退保紀錄，被告自八十六年九月一日起即已自該娛樂公司退保，且參諸卷附
      甲○八十七年度訴字第一四七號刑事確定判決，亦認定被告自八十六年八月左
      右起即已從事重利之業務一情，則自訴人指訴其大部分均在該坎城娛樂中心借
      款予被告，被告在上址工作云云，即核與上開單據所載之日期（單據日期大多
      為八十六年九月以後）不符。反之，被告所供陳自坎城離職後，即受僱於自訴
      人之地下錢莊，才開始向自訴人借支薪水等詞，核與卷附之借支單中，幾乎全
      係八十六年九月以後之借支款項一節相符，被告之辯解，即非不足採信。
（三）至與被告同在地下錢莊工作之證人趙家麒固證稱：自訴人是伊台北朋友的親戚
      ，那時也住高雄，也常到錢莊，但自訴人在錢莊做什麼，伊不清楚；伊亦曾向
      自訴人借過錢，前後約四、五萬元，有寫借支單，與卷附之借支單格式相同，
      借來的錢於每月領薪水時就還云云（見甲○八十八年度自字第二五六號案卷第
      八十二頁），證人既在該地下錢莊工作，亦曾向自訴人「借錢」，自訴人復常
      至該錢莊走動，焉有不知自訴人在錢莊所任職務之理，足認其證言之真實性非
      無可疑，自難以其證言即認被告之辯詞並不足取。
三、再按刑法第三百三十九條詐欺罪之成立，須以行為人意圖為自己或第三人不法之
    所有，以詐術使人陷於錯誤而將本人或第三人之物交付，或得財產上之不法利益
    為要件。所謂以詐術使人交付，必須被詐欺人因其詐術而陷於錯誤，若其所用之
    方法不能認為詐術，亦不致使人陷於錯誤，即不構成該罪，最高法院四十六年台
    上字第二六○號判例意旨可資參照。本件縱使認定自訴人所言屬實，被告確係向
    自訴人借貸金錢，而非預支薪水，然自訴人迭於甲○審理時自承：伊曾至被告家
    中看，並由被告介紹而認識被告之父母、太太，基於信任，才陸續借錢給被告等
    語（見甲○八十八年度自字第二五六號案卷第九十八頁、甲○八十九年九月十一
    日審判筆錄），是自訴人之所以借貸予被告，乃係因了解被告之家庭背景、情況
    ，而基於彼此間之信賴關係所為，足認其對被告之經濟狀況不佳亦應有所知悉而
    無誤判之情，既然，自訴人對被告此等景況知之甚詳，實難謂被告於借貸之初即
    有何施用詐術，而自訴人有何陷於錯誤之情形可言，則被告事後縱因資力更形惡
    化，致未能清償，亦不能認定被告於借貸之時，主觀上即具詐欺之犯意，此外，
    自訴人復未能具體指述被告有施何詐術之情事。本件亦純係民事糾葛，揆諸前開
    判例意旨，與詐欺取財之構成要件尚屬有間。
    綜上，依卷附現存證據尚難認定被告有詐欺犯行，甲○復查無事證足認被告有何
    詐欺自訴人之行為，其犯罪即屬不能證明，自應為無罪判決之諭知。
據上論斷，應依刑事訴訟法第三百四十三條、第三百零一條第一項，判決如主文。
中      華      民      國      八十九    年      十      月    九      日
                                  臺灣高雄地方法院刑事第六庭
                                      法  官    趙家光
右為正本，係照原本作成，證明與原本無異。
如不服本判決，應於送達後十日內，向甲○提出上訴狀。
                                      書記官    董明惠
中      華      民      國      八十九    年      十      月      九    日


司法院資訊處製作；財團法人民間司法改革基金會備份。
